臺灣宜蘭地方法院刑事判決　　　　　　　93年度重訴字第11號
　　公　訴　人　臺灣宜蘭地方法院檢察署檢察官
　　被　　　告　甲○○YAE.
　　　　　　　　　　　　男　3.
　　　　　　　　　　　　（現在臺灣宜蘭看守所羈押中）
　　指定辯護人　本院公設辯護人丙○○
上列被告因殺人案件，經檢察官提起公訴（九十三年度偵字第三
００一號），本院判決如下：
    主  文
甲○○殺人，處有期徒刑壹拾貳年。扣案水果刀壹支沒收之。
    事  實
一、甲○○（ＹＡＥＭＣＨＡＩ　ＹＡＰＨＵＭ　ＳＯＮＴＨＡ
    ＹＡ）係泰國籍，受僱於榮民工程股份有限公司在北宜高速
    公路平原線頭蘇段Ｃ五一一標工地（宜蘭縣宜蘭市○○路二
    ０九號）工作。
二、ＭＥＥＰＩＡＭ　ＡＤＩＳＡＫ亦為泰國籍，由東準興業有
    限公司引進，原受僱於韓商現建營造股份有限公司在苗栗縣
    頭份鎮、通宵鎮等處工地工作，民國九十一年十一月九日無
    故逃離工作場所。
三、甲○○於九十三年九月十二日晚間，在宜蘭縣壯圍鄉內偶遇
    皆為泰籍之ＭＥＥＰＩＡＭ　ＡＤＩＳＡＫ及另二名年籍姓
    名不詳之泰籍成年男子，四人閒聊後，便於同日二十一時許
    同至甲○○位於北宜高速公路平原線頭蘇段Ｃ五一一標工地
    餐廳飲酒吃飯，甲○○並攜帶其所有之水果刀一支至工地餐
    廳作為切肉切菜所用，隨後其等四人於用餐後又同至工地宿
    舍二樓賭博，甲○○則將攜帶之水果刀置於左口袋內。然因
    甲○○與ＭＥＥＰＩＡＭ　ＡＤＩＳＡＫ皆略有酒意，賭博
    時因細故竟起口角爭執，甲○○遂返回其居住之一樓宿舍。
    嗣於翌日（即同年月十三日）凌晨零時許，甲○○在其居住
    之一樓宿舍門口又遇ＭＥＥＰＩＡＭ　ＡＤＩＳＡＫ及另二
    名年籍姓名不詳之泰籍成年男子，雙方因先前賭博糾紛再起
    爭端，甲○○突萌殺人之犯意而以左手自其左口袋內取出水
    果刀揮砍及猛刺正前方之ＭＥＥＰＩＡＭ　ＡＤＩＳＡＫ，
    導致ＭＥＥＰＩＡＭ　ＡＤＩＳＡＫ受有左下胸部、右胸部
    多處長條狀之切割傷及右上胸部刀刺傷、右下胸部刀刺傷、
    右上腹部刀刺傷、右胸外側部刀刺傷，並因胸腹部之刀刺傷
    導致右血胸及心包膜血液填塞，心因性休克而送醫不治死亡
    。甲○○則於行兇後先藏身在工地宿舍後方，惟仍經警循線
    查獲，並扣得其所有供殺人所用之水果刀一支。
二、案經宜蘭縣警察局宜蘭分局報告偵辦。
    理  由
一、訊據被告甲○○固對上開時、地與被害人ＭＥＥＰＩＡＭ
    ＡＤＩＳＡＫ酒後因賭博細故而持其所有之水果刀猛刺被害
    人致死之事實，自警詢至偵審中到庭坦承不諱，惟矢口否認
    有何殺人之犯意，辯稱：當時係遭ＭＥＥＰＩＡＭ　ＡＤＩ
    ＳＡＫ及其他二名年籍姓名不詳之泰籍成年男子在工地宿舍
    門口毆打，該二名年籍姓名不詳之成年男子自後分別將其架
    求自保，方猛力掙脫後再以左手自左口袋中取出先前攜至餐
    廳切肉切菜所用之水果刀向正前方刺去；其並致ＭＥＥＰＩ
    ＡＭ　ＡＤＩＳＡＫ於死之意，僅為自衛之行為，應符合正
    當防衛之構成要件等語。然查：
  (一)被害人ＭＥＥＰＩＡＭ　ＡＤＩＳＡＫ確因遭被告甲○○持
    水果刀猛刺右胸、腹部，導致右血胸及心包膜血液填塞，心
    因性休克而當場死亡之事實，業經臺灣宜蘭地方法院檢察署
    檢察官督同法醫相驗屬實，並製有勘驗筆錄、相驗屍體證明
    書、驗斷書在卷可稽，堪認被告甲○○此部分自白洵與真實
    相符，當可採信。
  (二)按胸、腹部乃人體極為重要但甚屬脆弱之部位，倘以銳器猛
    力刺入，顯可致人於死，此為一般社會客觀經驗事實明揭之
    理，通常人均甚知悉，被告自不能諉為不知。又觀之卷附卷
    附法務部法醫研究所（九三）法醫所鑑字第第一三八一號鑑
    定書可知，被告甲○○持其所有之水果刀朝被害人ＭＥＥＰ
    ＩＡＭ　ＡＤＩＳＡＫ，胸、腹部揮砍及猛刺，係造成被害
    人受有(1)左下胸部兩處條狀切割傷，分別為四點三公分及一
    點二公分長；右胸部多處長條狀之切割傷，分別為一點五公
    分、九公分及九點五公分長；(2)右上胸部刀刺傷，深度約九
    點五公分；(3)右下胸部刀刺傷，深度約十點二公分；(4)右上
    腹部刀刺傷，深度約二點二公分；(5)右胸外側部刀刺傷，深
    度約一公分等傷害，其中前述(2)、(3)右上胸部、右下胸部之
    刀刺傷，均為致死創傷，(2)右上胸部刀刺傷穿過肋骨至心包
    膜，造成右血胸，積血量約一五００西西；(3)右下胸部刀刺
    傷穿過心包膜至心臟，造成心包膜血液填塞，出血量約一五
    ０西西，足徵被告甲○○皆係朝向被害人胸、腹部之人體重
    要部分出手猛力刺擊，且以其用力之猛，可見其殺意堅定，
    顯非僅基於教訓、嚇阻抑或防衛己身安全甚明。被告空以：
    並無殺人犯意等語置辯，實屬無據，並無可採。
  (三)被告甲○○另雖持：其係在與ＭＥＥＰＩＡＭ　ＡＤＩＳＡ
    Ｋ及其他二名年籍姓名不詳之泰籍成年男子賭博發生口角爭
    執後，又在其居住之工地宿舍門口遇見該三人時，遭該三人
    圍毆，其中二名年籍姓名不詳之泰籍成年男子更自後將其架
    至餐廳切肉切菜所用之水果刀向正前方刺去，所為應符合正
    當防衛之構成要件等語置辯。然按刑法第二十三條所定正當
    防衛之規定，必係對抗現在不法之侵害始足當之；本件被告
    甲○○於持刀猛刺被害人時，是否確已遭被害人夥同其他二
    名年籍姓名不詳之泰籍成年男子不法侵害，實無任何證據可
    資證明。蓋依證人乙○○、蘇拉及妮梯工於警詢及偵查中證
    述：其等於凌晨時分聽見吵鬧聲響隨即出外察看，即見被害
    人仰躺在地，血流甚多，另有二名年籍姓名不詳之泰籍人士
    逃離現場等語，可見被告甲○○與被害人等發生爭執至出手
    刺擊被害人倒地之時間甚為短暫。故執此佐以前述被害人除
    致死之右上胸部及右下胸部之二處刀刺傷外，尚受有左下胸
    部兩處條狀切割傷、右胸部多處長條狀切割傷、右上腹部刀
    刺傷及右胸外側刀刺傷等傷害，顯可得見被告甲○○與被害
    人ＭＥＥＰＩＡＭ　ＡＤＩＳＡＫ在工地宿舍門口再度相遇
    後，在甚屬短暫之時間內即持其置放在口袋內之水果刀朝被
    害人揮砍及猛刺高達九次。又參以被告甲○○身體並無遭受
    毆打之傷痕，僅腳踝扭傷及手肘部分遭其所持水果刀劃傷之
    事實，已經被告當庭供明在卷。故綜據前情，苟事發當時之
    情節確如被告所辯，其為何在遭被害人與其他二名年籍姓名
    不詳之泰籍成年男子圍毆後，僅腳踝受有扭傷之輕微傷害卻
    在身體各處皆無遭毆擊所致之傷痕？其又如何在受其他二名
    年籍姓名不詳之泰籍成年男子自後架住時，自口袋取出水果
    刀？更如何在與被害人等甫起爭端至證人乙○○、蘇拉與妮
    梯工等人聞聲出外察看之短暫期間內，立即掙脫且實施多達
    九次之出手揮砍及猛刺被害人之行為？上開疑點皆為被告所
    持辯解無法明確解釋與證明，其所為此部分之辯解，實見洵
    屬卸責避究之語，委無可採。
  (四)總上各情，被告甲○○於九十二年九月十三日在其居住之工
    地宿舍門口附近再遇被害人ＭＥＥＰＩＡＭ　ＡＤＩＳＡＫ
    及其他年籍姓名不詳之泰籍成年男子二人後，因其等先前與
    被害人即因賭博時所起之爭端而再起爭執，被告甲○○旋自
    其左口袋內取出其所有之水果刀，明知胸、腹部乃人體極為
    重要但甚屬脆弱之部位，倘以銳器猛力刺入，顯可致人於死
    ，仍基於殺人之犯意持水果刀朝其正前方之被害人ＭＥＥＰ
    ＩＡＭ　ＡＤＩＳＡＫ揮砍及猛力刺擊，造成被害人ＭＥＥ
    ＰＩＡＭ　ＡＤＩＳＡＫ受有左下胸部、右胸部多處長條狀
    之切割傷及右上胸部、右下胸部、右上腹部與右胸外側部之
    刀刺傷等共九處傷害，並因其中右上胸部深達九點五公分及
    右下胸部長達十點二公分之二處刀刺傷，導致右血胸及心包
    膜血液填塞，心因性休克而送醫不治死亡之事實，事證已臻
    明確，被告所持辯解，皆屬犯後圖求減輕刑責所為之避重就
    輕言詞，洵無可採，其犯行足堪認定，應予依法論科。
二、核被告甲○○之所為，係犯刑法第二百七十一條第一項殺人
    罪。審酌被告因口角細故無法克制己身情緒以致造成被害人
    永難彌補之生命法益侵害，亦對社會整體防衛體系之維護形
    成鉅大影響，情節匪淺，本應重罰，惟念其並無前科素行尚
    佳，純係基於一時氣憤方罹重典，且已到庭坦承主要事實，
    態度良好，顯見已有知所悔改而有悛悔之心，末再綜參其犯
    罪動機、目的、手段、所受刺激、所生損害等一切情狀，爰
    酌情量處如主文所示之刑，以資警懲，且依其犯罪之性質，
    認尚無褫奪公權之必要，爰不依刑法第三十七條第二項之規
    定併予宣告褫奪公權。至扣案水果刀一支乃被告甲○○所有
    且供犯罪所用之物，此據其到庭供明在卷，爰依刑法第三十
    八條第一項第二款之規定，併予宣告沒收，特予敘明。
據上論斷，應依刑事訴訟法第二百九十九條第一項前段，刑法第
二百七十一條第一項、第三十八條第一項第二款，判決如主文。
本案經檢察官賴慶祥到庭執行職務
中　　華　　民　　國　　94　　年　　2 　　月　　22　　日
                        臺灣宜蘭地方法院刑事第三庭
                            審判長法  官  黃  永  勝
                                  法  官  林  楨  森
                                  法  官  陳  嘉  年
以上正本證明與原本無異。
如不服本判決，應於判決送達後10日內，向本院提出上訴狀。（
需附繕本）
                                  書記官　詹  玉  惠
中　　華　　民　　國　　94　　年　　2 　　月　　23　　日
附錄本案論罪科刑法條全文
刑法第二百七十一條第一項
殺人者，處死刑、無期徒刑或十年以上有期徒刑。
